臺灣嘉義地方法院民事裁定
111年度亡字第8號
聲  請  人  黃財勇  



上列聲請人聲請宣告黃王氏有、黃氏知足死亡事件，本院裁定如
下：
    主  文
一、宣告黃王氏有（女，明治四十五年即民國元年三月廿五日生
    ，為徐量、徐楊氏故之長女、黃萬逃之配偶，最後設籍地址
    ：臺南州東石郡義竹庄牛挑灣三三三番地）、黃氏知足（女
    ，昭和八年即民國○○○年○月○日生，為黃萬逃、黃王氏有之
    長女，最後設籍地址：臺南州東石郡義竹庄牛挑灣三三三番
    地）於中華民國四十五年十月一日下午十二時死亡。
二、程序費用由黃王氏有、黃氏知足遺產負擔。
    理  由
一、聲請意旨：聲請人為嘉義縣○○市○○○段○○○段0000地號土地（
    下稱系爭土地）之共有人為利害關係人，系爭土地之他共有
    人黃萬逃已於民國35年7 月13日死亡，失蹤人黃王氏有、黃
    氏知足為黃萬逃之配偶、長女，為其繼承人，於民國34年間
    全國戶口總整理時，均未入籍他戶，迄今生死未明，前經聲
    請鈞院准以111 年度亡字第8 號公示催告，並刊登新聞紙在
    案，現陳報期間屆滿，未據失蹤人陳報其生存，或知失蹤人
    生死者，陳報其所知。為此，聲請為宣告失蹤人死亡，並提
    出本院公示催告裁定及報紙為證。
二、失蹤人失蹤滿10年後，法院得因利害關係人之聲請，為死亡
    之宣告；失蹤人為70歲以上者，得於失蹤滿5 年後，為死亡
    之宣告，民國18年10月10日施行、71年1 月4 日修正前之民
    法第8 條第1 、2 項定有明文。而修正之民法總則第8 條之
    規定，於民法總則施行後修正前失蹤者，亦適用之，但於民
    法總則修正前，其情形已合於修正前民法總則第8 條之規定
    ，不在此限，民法總則施行法第3 條第3 項定有明文。又所
    謂失蹤，係指失蹤人離去其最後住所或居所，陷於生死不明
    之狀態而言。又對失蹤人為公示催告，應記載下列各款事項
    ：㈠失蹤人應於期間內陳報其生存，如不陳報，即應受死亡
    之宣告。㈡凡知失蹤人之生死者，應於期間內將其所知陳報
    法院。前條陳報期間，自公示催告最後登載公報或新聞紙之
    日起，應有6 個月以上，家事事件法第156 條第1 項亦有明
    文。經本院調查，國民政府於民國34年10月25日臺灣光復後
    ，曾於35年4 月實施戶口清查，嗣於35年10月1 日辦理初次
    設籍登記，而失蹤人於臺灣光復後未辦理初設戶籍登記之原
    因，不外乎失蹤、死亡等因素所致，此為公眾周知之事實。
    依現存之戶役政資訊系統，失蹤人僅有日據時期之戶籍登記
    ，失蹤人原住所為臺南州東石郡義竹庄牛挑灣三三三番地，
    而無接續設籍資料，已如前述，可見日據時期戶籍簿冊並無
    失蹤人死亡記事資料，光復後亦無失蹤人之設籍資料或生存
    活動，是依現存事證，可認失蹤人至遲於35年10月1 日起即
    處於失蹤狀態，迄今仍音信杳然，生死不明，業經本院於11
    1年4 月29日准予對其等為宣告死亡之公示催告等情，有本
    院111 年度亡字第8 號民事裁定及本院公示催告公告等件在
    卷可查；另有新聞報公告刊登報紙粘貼單及新聞紙附卷可稽
    。今申報期屆滿，未據失蹤人向本院陳報其生存，或知其生
    死者陳報其 有尚生存之情形，可信聲請人之主張為真實。
    聲請人為利害關係人，依前述規定，於失蹤人失蹤滿10年後
    提出本件聲請，本院自得因聲請人之聲請，為死亡宣告。
三、本件失蹤人於35年10月1 日失蹤，其失蹤期間依前述規定，
    應計算至45年10月1 日滿10年。於公示催告之申報期間，未
    據失蹤人陳報其生存，或知失蹤人生死者陳報其所知，自應
    推定該失蹤人於失蹤期間屆滿之日下午12時為其死亡之時。
    本件聲請死亡宣告，為有理由，應予准許。
四、依家事事件法第154 條第3 項，裁定如主文。
中　　華　　民　　國　　111 　年　　11　　月　　21　　日
                  家事法庭      法　官　李文輝
以上正本係照原本作成。
如不服本裁定，應於裁定送達後10日內向本院提出抗告狀，並繳
納抗告費新臺幣1,000 元。
本裁定確定後30日內，應至戶政事務所辦理死亡登記。
中　　華　　民　　國　　111 　年　　11　　月　　21　　日
                                書記官　張紜飴